最高法院刑事判決　　　　　　　　　　　　　　　八十七年度台上字第一四九三號
　　上　訴　人　曾 篤 如　住.
　　選任辯護人　蔡 調 彰律師
　　　　　　　　高 進 福律師
　　　　　　　　陳 煥 生律師
　　被　　　告　乙○○○　女
　　　　　　　　甲 ○ ○　男.
　　選任辯護人　涂 又 明律師
　　　　　　　　歐 榮 宜律師
右上訴人因自訴被告等背信案件，不服台灣高等法院中華民國八十六年十一月二十六
日第二審更審判決（八十五年度上更(一)字第三二八號，自訴案號：台灣台北地方法院
七十六年度自字第一二九七號），提起上訴，本院判決如左：
    主  文
原判決撤銷，發回台灣高等法院。
    理  由
本件原判決撤銷第一審論處被告乙○○○、甲○○背信罪刑之判決，改判諭知被告等
無罪，固非無見。惟查：(一)犯罪是否成立或刑罰應否免除，以民事法律關係為斷，而
民事已經起訴者，得於其程序終結前停止審判，刑事訴訟法第二百九十七條定有明文
，是否停止審判，審理刑事案件之法院固有斟酌之權，惟如業經裁定停止審判，俟該
民事訴訟確定後，刑事法院對該民事法律關係，卻任持與民事確定判決相異之見解，
復未詳其理由，即難謂合。本件雙方間之民事法律關係，究為買賣或借貸，攸關犯
罪之成立（如為買賣則不成立犯罪，如為借貸則可能成立犯罪），第一審法院於民國
七十七年四月二十七日裁定停止審判後（第一審卷第一七七頁），歷六年餘，始經本
院民事庭以八十三年度台上字第一三四三號判決認雙方屬「信託的讓與擔保」之借貸
關係（同上卷第三二一頁），原判決理由四之(九)、(十二)、(十三)，卻逕認為買賣關係，持相
左見解，復未詳其依據，自有判決理由不備及矛盾之違法。(二)上訴人一再供稱其妻
曾王純如早於雙方契約履行日之七十三年十月十日前即款返台，遍尋甲○○無著，
不得已於同月九日以存證函催告許某出面，甲○○於十月十日始返台，致無法當日即
辦理買回手續各等語，並舉證人林其春為證（原審卷第九十頁以下），及提出其妻入
出境證明（同卷第九十五頁）、前台中縣縣長陳庚金切結書（同卷第一○九頁）、致
被告等函件（第一審卷三第八十七頁）各證據，原審未調查審認上訴人是否備款欲為
清償﹖被告等是否故意逃避，以達取得系爭土地目的﹖此舉是否背信﹖上訴人是否甘
冒違反票據法刑責之處罰而任令擔保支票退票﹖徒以上訴人之妻甲存帳戶並無存款，
至七十三年十月九日始發存證函，強人所難各情，遽以認定上訴人無法清償，亦有證
據調查未盡之違法。上訴意旨指摘原判決不當，非無理由，仍應認有發回更審之原因
。有裁判上一罪關係之詐欺、侵占及重利部分，基於審判不可分原則，應一併發回。
又本件雖屬刑事訴訟法第三百七十六條第五款所列之案件，惟於修正刑事訴訟法施行
前，原得上訴於第三審法院，且已繫屬於法院，依刑事訴訟法施行法第五條第一項規
定，仍應依施行前之法定程序終結之，附此明。
據上論結，應依刑事訴訟法第三百九十七條、第四百零一條，判決如主文。
中      華      民      國    八十七    年      四      月    二十三    日
                              最高法院刑事第九庭
                                  審判長法官  謝  家  鶴
                                        法官  羅  一  宇
                                        法官  花  滿  堂
                                        法官  陳  世  淙
                                        法官  林  增  福
      右正本證明與原本無異
                                              書  記  官
中      華      民      國    八十七    年      四      月    二十八    日
